【裁判字號】    90,易,1762
【裁判日期】    900905
【裁判案由】    恐嚇等
【裁判全文】
臺灣高雄地方法院刑事判決                          九十年度易字第一七六二號
    公  訴  人  臺灣高雄地方法院檢察署檢察官
    被      告  甲○○
    選任辯護人  林玠民
    被      告  丙○○
    被      告  辛○○
    被      告  乙○○
    右三人共同  石繼志
    選任辯護人  邱超偉  律師
右列被告因妨害自由等案件，經檢察官提起公訴（八十九年度偵字第二六三三、五二
二二、五二二三、五二二四號），本院判決如左：
    主  文
甲○○共同散布文字，指摘足以毀損他人名譽之事，處拘役伍拾日，如易科罰金，以
參佰元折算壹日。
丙○○公然侮辱人，處拘役貳拾日，如易科罰金，以佰元折算壹日；又共同散布文
字，指摘足以毀損他人名譽之事，處拘役肆拾日，如易科罰金，以佰元折算壹日。
應執行拘役伍拾日，如易科罰金，以參佰元折算壹日。
辛○○、乙○○均無罪。
    事  實
一、甲○○係桂林國際投資股份有限公司（下稱桂林公司，設於高雄市前金區○○○
    路二三五號十七樓之六）股東，與桂林公司負責人丁○○間因股權問題發生爭執
    ，遂委託丙○○等人，於民國八十九年一月十九日上午十時許，前往桂林公司與
    丁○○商討股權紛爭事宜。丙○○等人前往桂林公司時，適丁○○不在，因而與
    桂林公司職員庚○○發生口角。丙○○因一時氣憤，竟在上開桂林公司之不特定
    多數人得以共見共聞之場所，公然以三字經「幹你娘」等足以貶損庚○○人格之
    詞句辱罵庚○○，另表示：「若丁○○不出面，便要在公司處所張掛白布條，指
    摘丁○○營私、逃稅、毀謗丁○○名譽」等語（此部分容述）後離去。由於甲○○與丁○○間之股權糾紛仍無法解決，詎甲○○竟不思尋正當法律途徑解決紛爭
    ，與丙○○、戊○○（俟到案後，另行審結）及其他六名不詳姓名之成年人，共
    同基於意圖散布於眾之犯意聯絡，推由丙○○、戊○○及其他六名不詳姓名之成
    年人，於同年月二十七日下午一時三十分許，至桂林公司大樓管理室電梯旁之公
    眾得出入場所，張掛事先備妥之白布條二張，公然散布「本人為桂林山水高爾夫
    俱樂部之主要股東，公司負責人丁○○二、三年來未開股東會、董事會，沒提供
    財務報告給股東，企圖吃掉股本一億元的投資，營私、貪瀆及逃稅等不法行徑，
    用舉白布條方式來抗議」、「丁○○心術不正，橫行霸道，侵吞錢財，據為己有
    ，無法無天，喪盡天良，總會受到懲罰，希望立即回頭，改過向善」等文字，指
    摘足以毀損丁○○名譽之事，迄是日下午二時許，丙○○等人始將上述白布條拆
    下。
二、案經庚○○、丁○○訴由臺灣高雄地方法院檢察署檢官偵查起訴。
    理  由
一、訊之被告甲○○、丙○○二人均不否認前開張掛白布條之情事，但矢口否認有何
    誹謗之犯行，一致辯稱：因丁○○無誠意處理股權問題，伊等始藉掛白布條提出
    抗議云云。經查：右揭事實，業據證人庚○○、己○○證述綦詳，復有張掛白布
    條之現場照片二幀在卷可稽。再者，告訴人丁○○縱有「二、三年來未開股東會
    、董事會，沒提供財務報告給股東」之情事，惟觀被告甲○○、丙○○二人公然
    以書有「丁○○心術不正，橫行霸道，侵吞錢財，據為己有，無法無天，喪盡天
    良，總會受到懲罰」等文字之白布條張掛於桂林公司大樓管理室電梯旁之公眾得
    出入場所，顯逾理性柔和抗議之程度，亦非法律保護言論自由之範圍。蓋如僅能
    證明部分之事實，即得以極盡不堪悔辱性之文字推演公然散佈於眾，恐非社會公
    序良俗所能接受，且亦徒增社會暴戾之氣，自非法律所得容許，是被告甲○○、
    丙○○二人所辯者，均不足採信。另訊據被告丙○○固不諱言於右記時、地口出
    三字經，惟矢口否認有何公然侮辱之犯行，辯稱：此乃口頭禪，並無辱罵告訴人
    庚○○之意云云。惟查：前開當面直接辱罵三字經之事實，業據告訴人庚○○指
    述綦詳，核與在場之證人己○○證述情節相符。復觀以本案發生地點在桂林公司
    ，當時現場尚有該公司多名員工在場，堪認被告丙○○以上開言語指摘告訴人庚○○際，係處於不特定多數人得以共見共聞之情狀，自符公然要件。況，「幹你
    娘」一語，依一般社會通念，已足以貶損他人之社會評價，故被告丙○○之行為
    ，顯該當公然侮辱之要件，被告丙○○徒以上揭情詞置辯，難予採信。綜上所述
    ，本件事證明確，被告甲○○、丙○○二人犯行皆足堪認定。
二、核被告甲○○前述所為，係犯刑法第三百十條第二項之加重誹謗罪。另被告丙○○前揭所為，係觸犯刑法第三百零九條第一項之公然侮辱罪、第三百十條第二項
    之加重誹謗罪，其所犯上開二罪，犯意各別，行為互異，應予分論併罰。又被告
    甲○○、丙○○、戊○○及其他不詳姓名成年人六名，就上開加重誹謗犯行間，
    有犯意聯絡及行為分擔，均為共同正犯。爰審酌被告甲○○、丙○○之犯罪動機
    、目的、手段、所生損害及其他一切情，分別量處如主文所示之刑，被告丙○○
    部分，並定其應執行之刑。再者，被告甲○○、丙○○犯罪行為後，刑法第四十
    一條業經立法院於九十年一月四日修正為第四十一條第一項︰「犯最重本刑為五
    年以下有期徒刑之刑之罪，而受六個月以下有期徒刑或拘役之宣告，因身體、教
    育、職業、家庭之關係或其他正當事由，執行顯有困難者，得以一元以上三元以
    下折算一日，易科罰金。」，並經總統於九十年一月十日公布施行，將易科罰金
    之適用範圍擴大為最重本刑五年以下有期徒刑之罪，而易服勞役及期間、數罪併
    罰之定執行刑、緩刑及易以訓誡、易科罰金各事項，均應依新法（最高法院二十
    四年七月民刑庭總會（二）意旨參照），本件被告甲○○、丙○○行為後法律既
    有變更，雖其所犯之罪原在得易科罰金之適用範圍，仍應依刑法第二條第一項前
    段之規定，併諭知易科罰金之折算標準。
三、公訴意旨略以：被告甲○○與被告丙○○、辛○○、乙○○共同基於犯意之聯絡
    ，於八十九年一月十九日上午十時許，推由被告丙○○、辛○○、乙○○前往桂
    林公司，向該公司員工庚○○、己○○嚇稱：「若丁○○不出面，便要在公司處
    所張掛白布條，指摘丁○○營私、逃稅、毀謗丁○○名譽」諸語，因認被告甲○○、丙○○、辛○○、乙○○共同涉犯刑法第三零五條之恐嚇罪嫌云云。按犯罪
    事實應依證據認定之，無證據不得推定其犯罪事實。又不能證明被告犯罪者，應
    諭知無罪之判決，刑事訴訟法第一百五十四條、第三百零一條第一項分別定有明
    文。又事實之認定，應憑證據，如未能發現相當證據，或證據不足以證明，自不
    能以推測或擬制之方法，為裁判基礎（最高法院四十年台上字第八六號判例參照
    ）；且認定犯罪事實所憑之證據，雖不以直接證據為限，間接證據亦包括在內，
    然而無論直接證據或間接證據，其為訴訟上之證明，須於通常一般之人均不致有
    所懷疑，而得確信其為真實之程度者，始得據為有罪之認定，倘其證明尚未達到
    此一程度，而有合理之懷疑存在而無從使事實審法院得有罪之確信時，即應由法
    院為諭知被告無罪之判決（最高法院七十六年台上字第四九八六號判例參照）。
    次按，刑法第三百零五條恐嚇罪之構成要件，依最高法院五十二年台上字第七五
    一號判例「刑法第三百零五條之恐嚇罪，所稱以加害生命、身體、自由、名譽、
    財產之事，恐嚇他人者，係指以使人生畏怖心為目的，而通知將加惡害之旨於被
    害人而言。」所認，均必須以被害人因行為人以將來之惡害通知而心生畏懼，行
    為人方有該當，易言之，倘行為人以將來之惡害對被害人通知結果，被害人心理
    並未產生任何不安，是其安全顯未生危害，行為人即因其實施恐嚇行為而不生「
    致生危害於安全」之結果，而不成立本罪。至於被害人是否心生畏懼，並非一般
    人感官之所得察覺，而係被害人想像上或評價上存在之概念，故應以被害人主觀
之感受為其判斷標準，不能以一般人之標準為之判斷被害人是否因受將來惡害之
    通知而心生畏懼，合先敘明。經查：證人庚○○、己○○於八十九年五月十八日
    檢察官偵訊時，全然未提及被告丙○○、辛○○、乙○○等人有何恐嚇行止。而
    告訴人丁○○迭經本院合法傳喚均拒不到庭，且遍查卷證資料，亦無其聽聞被告
    丙○○、辛○○、乙○○等人上開陳述後有何心生畏懼之指訴。退步言，縱被告
    丙○○、辛○○、乙○○等人確曾口出上開諸語，然核其內容係針對公司負責人
    黃述正與他人之糾紛，耳聞話語之員工庚○○、己○○是否會因而生懼，已非無
    疑？又縱該公司員工將上開意旨轉達予告訴人丁○○，衡諸告訴人丁○○於當天
    即寄發存證信函予被告甲○○表達不滿，足認告訴人丁○○誠無因被告丙○○、
    辛○○、乙○○等人表示：「若丁○○不出面，便要在公司處所張掛白布條，指
    摘丁○○營私、逃稅、毀謗丁○○名譽」，即生畏怖之心，揆諸前揭說明，告訴
    人丁○○或員工庚○○、己○○均未因被告丙○○、辛○○、乙○○等人之前開
    通知致心生畏懼，其等所為自與刑法第三百零五條恐嚇罪之構成要件有間。此外
    ，復查無其他積極證據足認被告甲○○、丙○○、辛○○、乙○○等人有何恐嚇
    情事，應認此部分罪嫌不足，就被告辛○○、乙○○自應為無罪之諭知；另被告
    甲○○、丙○○部分，因公訴意旨認與前開論罪科刑部分有牽連犯之裁判上一罪
    關係，爰不另為罪判決之諭知。
據上論斷，應依刑事訴訟法第二百九十九條第一項前段、第三百零一條前段，刑法第
三百零九條第一項、第三百十條第二項、第二十八條、第五十一條第六款、第二條第
一項前段、修正後第四十一條第一項前段，罰金罰鍰提高標準條例第一條前段、第二
條，判決如主文。
本案經檢察官詹美玲到庭執行職務。
中      華        民        國      九十    年      九      月    五    日
                                  臺灣高雄地方法院刑事第七庭
                                      法  官  何  秀  燕
右正本證明與原本無異。
如不服本判決，應於判決送達後十日內，向本院提出上訴狀。
                                      書記官  邱  靜  銘
中      華        民        國      九十    年      九      月    五    日
附錄本案判決論罪科刑之法條
刑法第三百零九條第一項：
 (公然侮辱罪)
公然侮辱人者，處拘役或三百元以下罰金。
刑法第三百十條第二項：
散布文字、圖畫犯前項之罪者，處二年以下有期徒刑、拘役或一千元以下
罰金。


司法院資訊處製作；財團法人民間司法改革基金會備份。
